【裁判字號】    99,審訴,869
【裁判日期】    990506
【裁判案由】    毒品危害防制條例
【裁判全文】
臺灣高雄地方法院刑事判決             99年度審訴字第869號
公  訴  人  臺灣高雄地方法院檢察署檢察官
被      告  甲○○
上列被告因毒品危害防制條例案件，經檢察官提起公訴（99年度
偵字第564號），被告就被訴事實為有罪陳述，經本院告知簡式
審判程序之旨，並聽取當事人之意見後，合議庭裁定由受命法官
獨任依簡式審判程序審理，判決如下：
    主  文
甲○○施用第一級毒品，累犯，處有期徒刑壹年貳月。
    事  實
一、甲○○前於民國92年間因施用毒品案件，經本院以92年度毒
    聲字第7646號裁定令入勒戒處所施以觀察、勒戒後，認有繼
    續施用毒品傾向，復經本院以93年度毒聲字第645號裁定令
    入戒治處所施以強制戒治，於93年11月11日執行完畢釋放，
    由臺灣高雄地方法院檢察署檢察官以93年度戒毒偵字第1127
    號為不起訴處分確定。復於98年間因施用毒品案件，經臺灣
    高等法院高雄分院以98年度上訴字第1650號判處有期徒刑10
    月、10月，合併定應執行刑為有期徒刑1年7月確定。又前曾
    因竊盜案件，經臺灣臺南地方法院以98年度簡字第477號判
    處有期徒刑3月確定，於98年7月27日易科罰金執行完畢。詎
    其猶不知悔改，竟基於施用第一級毒品海洛因及第二級毒品
    甲基安非他命之犯意，於98年12月20日18時許，在高雄縣鳳
    山市○○○路23巷94號住處，以將第一級毒品海洛因及第二
    級毒品甲基安非他命置入玻璃球點火燒烤吸食煙霧之方式，
    同時施用第一級毒品海洛因及第二級毒品甲基安非他命1 次
    。嗣於同年12月22日21時40分許，搭乘友人張豐哲駕駛之車
    牌號碼YG-6067 號自小客車，行經高雄縣鳳山市○○路與油
    管路交岔路口時，因交通違規為警盤查，經警採集其尿液送
    驗，結果呈嗎啡、可待因、甲基安非他命陽性反應，始悉上
    情。
二、案經高雄縣政府警察局移請臺灣高雄地方法院檢察署檢察官
    偵查起訴。
    理  由
一、本件被告甲○○所犯為死刑、無期徒刑、最輕本刑為3年以
    上有期徒刑以外之罪，其於準備程序中就被訴事實為有罪之
    陳述，經本院告知簡式審判程序之旨，並聽取當事人意見後
    ，合議庭認宜進行簡式審判程序，爰依刑事訴訟法第273條
    之1第1項規定，裁定由受命法官獨任進行簡式審判程序，合
    先敘明。
二、上開犯罪事實業據被告甲○○坦承不諱；又其為警所採集尿
    液經送檢驗後結果呈嗎啡、可待因、甲基安非他命之陽性反
    應，有高雄縣政府警察局保安警察隊偵辦毒品案件嫌疑人尿
    液採證代碼對照表（檢體編號：5316）及台灣檢驗科技股份
    有限公司99年1月6日濫用藥物尿液檢驗報告各1份附卷可稽
    ，足認被告自白與事證相符，故本件事證明確，被告犯行應
    堪認定。又被告曾受如事實欄所載之強制戒治處分執行完畢
    後5 年內，再犯施用毒品罪而經依法追訴處罰完畢等事實，
    亦有卷附本院院內索引卡紀錄表、臺灣高等法院被告前案紀
    錄表各1 份在卷可按。按毒品危害防制條例第20條、第23
    條於93年1 月9 日修正施行後，將施用毒品之刑事處遇程序
    ，區分為「初犯」及「五年內再犯」、「五年後再犯」3 種
    ，其立法理由謂：「初犯」經觀察、勒戒或強制戒治執行完
    畢釋放後，「五年內再犯」者，因其再犯率甚高，原實施之
    觀察、勒戒及強制戒治既已無法收其實效，爰依法追訴或裁
    定交付審理。至於經觀察、勒戒或強制戒治執行完畢釋放後
    ，「五年後再犯」者，前所實施之觀察、勒戒或強制戒治已
    足以遮斷其施用毒品之毒癮，為期自新及協助其斷除毒癮，
    仍適用「初犯」規定，先經觀察、勒戒或強制戒治之程序。
    從而依修正後之規定，僅限於「初犯」及「五年後再犯」二
    種情形，始應先經觀察、勒戒或強制戒治程序。倘被告於5
    年內已再犯，經依法追訴處罰，縱其第3 次再度施用毒品之
    時間，在初犯經觀察、勒戒或強制戒治執行完畢釋放5 年以
    後，已不合於「五年後再犯」之規定，且因已於「五年內再
    犯」，顯見其再犯率甚高，原實施觀察、勒戒或強制戒治，
    已無法收其實效，即應依該條例第10條處罰，此有最高法院
    95年第7 次刑事庭決議要旨可參。從而，被告於前開初犯經
    觀察勒戒及強制戒治處分執行完畢釋放後「五年內再犯」施
    用毒品罪，並經依法追訴處罰完畢，而本件被告再度施用毒
    品犯行，已不合於「五年後再犯」之規定，揆諸前揭說明，
    即應依毒品危害防制條例第10條施用毒品罪加以處罰。
三、核被告所為，係犯毒品危害防制條例第10條第1項之施用第
    一級毒品罪、同條第2項之施用第二級毒品罪。其施用第一
    級毒品海洛因與第二級毒品甲基安非他命前持有海洛因、甲
    基安非他命之低度行為，應為施用之高度行為所吸收，均不
    另論罪。被告於本院審理程序中陳稱其係以同時將海洛因與
    安非他命放在玻璃球點火燒烤吸食煙霧之方式，同時施用第
    一級毒品海洛因及第二級毒品甲基安非他命等語，因參照行
    政院衛生署管制藥品管理局93年2 月9 日管宣字第09300010
    92號函，第二級毒品甲基安非他命可以口服、鼻吸、煙吸或
    注射等方式施用，而客觀上亦無任何證據顯示被告係以燒烤
    吸食煙霧以外之方法，施用第二級毒品甲基安非他命，基於
    「罪疑有利被告原則」（in dubio pro reo），本院因此認
    為被告於98年12月20日18時許，係以玻璃球燒烤吸食煙霧之
    方式，同時施用第一、二級毒品，以一行為觸犯毒品危害防
    制條例第10條第1 項及同條例第10條第2 項之罪，為想像競
    合犯，應依刑法第55條之規定，從一重依毒品危害防制條例
    第10條第1 項之施用第一級毒品罪處斷，從而公訴人認應予
    分論併罰，即有誤會，應予敘明。被告前曾因竊盜案件，經
    臺灣臺南地方法院以98年度簡字第477 號判處有期徒刑3 月
    確定，於98年7 月27日易科罰金執行完畢等情，有前開前案
    紀錄表可按，其於該徒刑執行完畢後，5 年內故意再犯本件
    法定刑為有期徒刑以上之罪，為累犯，應依刑法第47條第1
    項之規定加重其刑。爰審酌被告前因施用毒品之犯行，經施
    以觀察勒戒、強制戒治處分執行完畢後，仍無法戒除毒癮，
    竟再為本件犯行，足見其惡習已深且戒絕毒癮之意志不堅，
    未能體悟施用毒品對自己、家人造成之傷害及社會之負擔；
    惟念被告犯後坦承犯行，態度尚可，另慮及施用毒品本質上
    係屬戕害自身健康之行為，尚未直接危害他人，反社會性程
    度應屬較低；及被告之生活狀況、品行、智識程度等一切情
    狀，量處如主文所示之刑，藉資懲儆。
據上論斷，應依刑事訴訟法第273條之1第1項、第299條第1項前
段，毒品危害防制條例第10條第1項、第2項，刑法第11條、第55
條、第47條第1項，判決如主文。
本案經檢察官盧葆清到庭執行職務
中    華    民    國    99    年    5    月     6    日
                  刑事第十庭    法  官 李代昌
以上正本證明與原本無異。
如不服本判決應於收受送達後10日內向本院提出上訴書狀，並應
敘述具體理由；如未敘述上訴理由者，應於上訴期間屆滿後20日
內向本院補提理由書（均須按他造當事人之人數附繕本）「切勿
逕送上級法院」。
中    華    民    國    99    年    5    月     6    日
                                書記官 黃振祐
附錄本判決論罪科刑適用法條：
毒品危害防制條例第10條
施用第一級毒品者，處 6 月以上 5 年以下有期徒刑。
施用第二級毒品者，處 3 年以下有期徒刑。

司法院資訊處製作；財團法人民間司法改革基金會備份。
